【裁判字號】    99,交聲,442
【裁判日期】    990524
【裁判案由】    聲明異議
【裁判全文】
臺灣彰化地方法院交通事件裁定  99年度交聲字第442號
原處分機關
即移送機關  交通部公路總局臺中區監理所彰化監理站
異議人
即受處分人  甲○○
上列異議人因道路交通管理處罰條例案件，對於交通部公路總局
臺中區監理所彰化監理站民國99年4月26日彰監四字第裁64─Z00
000000號裁決書不服，聲明異議，本院裁定如下：
    主  文
原處分關於裁處甲○○罰鍰金額中逾新臺幣壹萬玖仟伍佰元部分
撤銷。
上開撤銷部分，甲○○不罰。
其餘異議駁回。
    理  由
一、本件聲明異議意旨略以：異議人即受處分人(下簡稱異議人)
    甲○○酒醉駕車犯公共危險罪，已被臺灣彰化地方法院檢察
    署檢察官為緩起訴處分確定，並向財團法人臺灣更生保護會
    彰化分會繳納30,000元，卻又收受監理站裁決書要求49,500
    元之罰鍰，恐有違背一事不二罰原則，爰為此請求法院為不
    罰之諭知等語。
二、原處分機關略以：本件異議人甲○○於民國98年4月8日17
    時38分許，駕駛車牌號碼6797-Q Q號自小客車，行經國1公
    路北上220公里處時，有「汽車駕駛人酒精濃度達0.60MG/L
    ，超過規定標準。」之違規行為，經內政部警政署國道公路
    警察局第三警察隊警員舉發，爰依道路交通管理處罰條例第
    35條第1項第1款、第24條第1項第2款之規定裁處罰鍰新臺幣
    （下同）49,500元，吊扣駕駛執照12個月，施以道安講習等
    語。
三、按汽車駕駛人，駕駛汽車經測試檢定有酒精濃度超過規定標
   準者，處15,000元以上60,000元以下罰鍰，並當場移置保管
   其車輛及吊扣其駕駛執照1年；汽車駕駛人有飲用酒類後其吐
   氣所含酒精濃度超過每公升0.25毫克以上者，不得駕車。道
   路交通管理處罰條例第35條第1項第1款、道路交通安全規則
   第114條第2款分別定有明文。又按違反道路交通管理事件統
   一裁罰基準表規定，駕駛人駕駛小型車，其吐氣所含酒精濃
   度在每公升0.55毫克以上或血液中酒精濃度超過0.11%以上，
   在限期內到案者，處罰鍰49,500元。再按依94年2月5日公布
   ，95年2月5日施行之行政罰法第26條第1項規定：「一行為同
   時觸犯刑事法律及違反行政法上義務規定者，依刑事法律處
   罰之。但其行為應處以其他種類行政罰或得沒入之物而未經
   法院宣告沒收者，亦得裁處之」。此乃一行為同時造成刑罰
   法律與行政秩序罰規定發生競合適用之關係時，基於「一事
   不二罰」之法理，經由立法程序確立應以刑罰優先為原則，
   避免行為人承受過度且重複之處罰。此觀該條立法理由明確
   揭示：「一行為同時觸犯刑事法律及違反行政法上義務規定
   時，由於刑罰與行政罰同屬對不法行為之制裁，而刑罰之懲
   罰作用較強，故依刑事法律處罰，即足資警惕時，實無一事
   二罰再處行政罰之必要。且刑事法律處罰，由法院依法定程
   序為之，較符合正當法律程序，應予優先適用。但罰鍰以外
   之沒入或其他種類行政罰，因兼具維護公共秩序之作用，為
   達行政目的，行政機關仍得併予裁處，故為第一項但書規定
   」，其理益明。是以前揭行政罰法中刑事法律處罰優先且不
   再處以行政秩序罰之目的，既係因為行為人已接受刑罰而足
   資警惕，且已發生懲罰之作用，即無使行為人陷於雙重處罰
   之不利益，則關於刑事法律處罰之範圍自應採取實質認定，
   凡刑事實體法或程序法中所規定客觀上剝奪行為人生命、自
   由、財產權利，主觀上亦因制裁之嚴厲性、痛苦性，其強度
   足以造成心理強制而間接達成矯正教化目的之處遇手段，皆
   應納入其中，而不以形式上符合刑法第32條至第34條所定主
   刑及從刑種類者為限，始與前揭法律規範之意旨相符。次按
   汽車駕駛人酒精濃度超過規定標準，經裁判確定處以罰金低
   於本條例第92條第3項所訂最低罰鍰基準規定者，應依本條例
   裁決繳納不足最低罰鍰之部分，道路交通管理處罰條例第35
   條第8項定有明文。又緩起訴處分既屬前揭所稱之「實質刑事
   法律處罰」，其性質上類似刑事確定裁判所處以之罰金刑，
   雖有行政罰法第26條第1項規定之適用，然若行為人所支付之
   緩起訴處分金，未達道路交通管理處罰條例第92條第3項所訂
   最低罰鍰基準規定者（按依違反道路交通管理事件統一裁罰
   基準表之規定，駕駛人駕駛小型車違反道路交通管理處罰條
   例第35條第1項第1款規定之規定，其吐氣所含酒精濃度超過
   每公升0.55毫克以上，在限期內到案者，處罰鍰49,500元）
   ，依道路交通管理處罰條例第35條第8項規定，即須補繳不足
   最低額罰鍰之部分，始為適法。因此，法院僅得就行為人已
   依緩起訴處分為公益捐款部分予以撤銷，並為不罰之諭知（
   臺灣高等法院暨所屬法院97年法律座談會刑事類提案第39號
   法律問題研討結果亦同此見解）。
四、經查：
  (一)本件受處分人甲○○於民國98年4月8日17時38分許，駕駛車
    牌號碼6797-QQ號自小客車，行經國1公路北上220公里處時
    ，有「汽車駕駛人酒精濃度達0.60MG/L，超過規定標準。」
    之違規行為，為受處分人所不爭執，此有內政部警政署國道
    公路警察局以公警局交字第Z00000000號舉發違反道路交通
    管理事件通知單及前揭裁決書各1份附卷可稽，是異議人本
    件違規行為，足堪認定；另受處分人因公共危險案件，業經
    臺灣彰化地方法院檢察署檢察官於98年4月10日以98年度速
    偵字第419號為緩起訴處分確定，其緩起訴處分期間為1年，
    且應於收受該署檢察官執行緩起訴處分命令通知書後2個月
    內，向「財團法人臺灣更生保護會彰化分會」支付30,000元
    等情，有該緩起訴處分書在卷可證，堪予認定。
  (二)次查，異議人依上開緩起訴處分命令，向財團法人臺灣更生
    保護會彰化分會捐款30,000元，該捐款解釋上屬道路交通管
    理處罰條例第35條第8項所規定之罰金，異議人就此部分之
    指摘，為有理由，應予撤銷，並由本院改為不罰之諭知；又
    異議人於本案所支付緩起訴處分金僅30,000元，未達道路交
    通管理處罰條例第92條第3項、違反道路交通管理事件統一
    裁罰基準表所訂最低罰鍰49,500元，揆諸上揭說明，原處分
    機關裁罰超過三萬元部分即19,500元，自非無據，故異議人
    尚有補繳19,500元罰鍰差額之義務，異議人就超過三萬元部
    分即19,500元之指摘，自無理由，應予駁回。
五、據上論斷，應依道路交通管理處罰條例第87條第2項，道路
    交通案件處理辦法第19條、第20條前段，裁定如主文。
中    華    民    國    99    年    5     月    24    日
                  交通法庭法  官  張德寬
以上正本證明與原本無異。
如不服本裁定，應於裁定送達後5日內向本院提出抗告狀(須附繕
本 )。
中    華    民    國    99    年    5     月    24    日
                          書記官  黃得翔

司法院資訊處製作；財團法人民間司法改革基金會備份。
